臺灣板橋地方法院刑事判決　　　　　　100年度交易字第363號
公　訴　人　臺灣板橋地方法院檢察署檢察官
被　　　告　羅勝全
上列被告因公共危險等案件，經檢察官提起公訴（99年度偵字第
29407 號），本院判決如下：
    主  文
羅勝全服用酒類，不能安全駕駛動力交通工具而駕駛，處有期徒
刑參月，如易科罰金，以新臺幣壹仟元折算壹日；又因過失傷害
人，處有期徒刑參月，如易科罰金，以新臺幣壹仟元折算壹日。
應執行有期徒刑伍月，如易科罰金，以新臺幣壹仟元折算壹日。
    事  實
一、羅勝全明知服用酒類或其他相類之物，不能安全駕駛動力交
    通工具者，不得駕駛動力交通工具，以免因反應遲緩及注意
    力無法集中而肇事，竟於民國99年9 月8 日早上某時，在不
    詳地點飲用酒類至不能安全駕駛動力交通工具之程度後，仍
    駕駛車號0072-VG 號自小客車上路，嗣於同日8 時50分許，
    其駕駛上開小客車沿臺北縣土城市（現已改制為新北市土城
    區，以下同）金城路1 段往三峽方向，行駛至土城市○○路
    ○ 段與和平路口前之時，本應注意車前狀況及兩車併行之間
    隔，並隨時採取必要之安全措施，而依當時天氣晴、日間自
    然光線充足、路面乾燥無缺陷、無障礙物、視距良好等情形
    ，又無不能注意之情事，竟疏未注意及此，乃不慎擦撞同向
    右前方由杜菁菁所騎乘車號SDE-350 號輕型機車之左側車身
    ，造成杜菁菁人車倒地後，所騎乘機車又失控致擦撞同向右
    前方由邱永濬（所涉過失傷害部分，業經檢察官為不起訴處
    分）所駕駛之車號191-B6號營業小客車左後車輪處，杜菁菁
    乃因而受有左脛骨粉碎性骨折之傷害，此間經警方據報後前
    往現場處理，羅勝全當場向前往現場處理之警員劉弘偉坦承
    為上開車禍事故之肇事人，自首而接受裁判，並由警方施以
    呼氣酒精濃度測試，測得其呼氣酒精濃度達每公升0.82毫克
    ，始循線查悉上情。
二、案經杜菁菁訴由臺北縣政府（現已改制為新北市政府，以下
    同）警察局土城分局報告臺灣板橋地方法院檢察署檢察官偵
    查起訴。
    理  由
壹、證據能力有無之認定
一、按被告以外之人於審判外之言詞或書面陳述，除法律有規定
    者外，不得作為證據。又被告以外之人於審判外之陳述，經
    當事人於審判程序同意作為證據，法院審酌該言詞陳述或書
    面陳述作成時之情況，認為適當者，亦得為證據。當事人、
    代理人或辯護人於法院調查證據時，知有第159 條第1 項不
    得為證據之情形，而未於言詞辯論終結前聲明異議者，視為
    有前項之同意，刑事訴訟法第159 條第1 項及第159 條之5
    分別定有明文。
二、查告訴人杜菁菁、另案被告邱永濬於警詢時及偵查中之陳述
    ，雖不合刑事訴訟法第159 條之2 、第159 條之3 有關傳聞
    法則例外之要件，惟公訴人、被告就前開審判外之言詞陳述
    ，業於本院準備程序中表示對於證據能力沒有意見，同意作
    為證據，本院審酌該等言詞或書面陳述作成之情況，核無違
    法取證及證明力明顯過低之瑕疵，亦認為以之作為證據為適
    當，故依上開規定，前揭告訴人杜菁菁、另案被告邱永濬於
    警詢時及偵查中之陳述，均具有證據能力。
貳、認定本案犯罪事實之證據及理由
一、訊據被告羅勝全對於上開時地飲酒後達不能安全駕駛程度後
    仍駕車上路，並與告訴人所騎乘機車發生擦撞，致告訴人杜
    菁菁倒地受傷之事實，業於本院審理時坦承不諱，惟矢口否
    認有何過失傷害之犯行，辯稱：當時是告訴人騎乘機車先撞
    到邱永濬所駕駛之計程車後彈到伊這邊來，才撞到伊車輛之
    右後車門，該計程車是在紅線停車，伊並不知道告訴人是如
    何撞到計程車，伊只有注意前方云云。經查：
（一）告訴人杜菁菁於警詢時已明確指稱：伊當時是從土城市○
      ○路郵局出發，要去中央路三段彰化銀行存錢，車禍碰撞
      前後都沒有看到對方，伊是騎乘輕型機車SDE-350 號沿金
      城路1 段第3 車道往三峽方向行駛，於事發時地，與左後
      方1 台汽車（不知車身顏色）碰撞，該車如何行駛伊也不
      知道，只知道伊被左後方汽車撞飛，撞飛後伊是有意識但
      是無法看到東西，只聽見有人叫救護車、還有人叫警察，
      2 車之碰撞點伊不知道等語；此間於偵查中亦指稱：伊於
      99 年9月8 日8 時50分騎乘SDE-350 機車在金城路1 段與
      和平路口發生車禍，伊是直行往三峽方向行駛，有1 台車
      從後面撞伊，伊只記得被撞後就躺在地上，至於被撞後伊
      車子有無失控等情形，伊完全不知道等語；嗣於本院審理
      時又進一步具結證稱：「（檢察官問：九十九年九月八日
      上午八時五十分許在新北市○○區○○路一段，在該處你
      發生的車禍經過為何？）當天早上我要去銀行辦事，我騎
      車經過該處，天氣很好，因為沒有什麼車，我就慢慢騎，
      莫名其妙有一股力量撞到，從我的左後方撞到我，我應該
      是倒地很痛，我聽到有人說不要動我，打電話叫救護車。
      」、「（法官問：你被擦撞倒地之前，你是否有看到你的
      右前方有一輛計程車？）擦撞倒地之前，應該有一輛計程
      車，但是我記不清楚。」、「（法官問：你被擦撞倒地之
      後，你的人或機車是否有撞到那台計程車？）我只有記得
      倒下去很痛，我要爬起來沒有辦法爬起來，我並沒有注意
      也沒有看到機車有沒有擦撞到那台計程車。」、「（法官
      問：你擦撞倒地之前，有先撞到右前方的計程車才倒地？
      ）我沒有撞到計程車，我是被撞出去才倒地。」、「（
      法官問：你可否在確認擦撞你的那股力量，是撞到你的機
      車左後方的車尾或是撞到你的機車側面或是手把？）我確
      定不是機車手把，是撞到我的機車左邊側面，也不是機車
      車牌附近。」、「（法官問：當時你騎車的車道是哪一個
      車道？《提示偵查卷第27頁並告以要旨》白色實線右側，
      靠近慢車道。」等語，不僅所述情節前後一貫，且核與另
      案被告邱永濬於警詢時供稱：伊當時駕駛車號191-B6營業
      小客車剛載到一位女乘客緩慢沿金城路1 段第三車道右側
      往三峽方向行駛，於案發時地，伊由左邊後視鏡看到1 台
      機車倒地、人車分離，該機車滑行導致機車前車輪碰撞伊
      車輛之左後輪，伊下車後察看該機車為車號SDE-350 號輕
      型機車，駕駛人為女性躺在地上無法動彈，至於羅勝全駕
      駛車號0072-VG 號自小客車與車號SDE-350 號輕型機車如
      何發生交通事故，伊只由左後視鏡看到該機車係由該自小
      客車之右側前進，該機車忽然倒地，有無與該自小客車碰
      撞，伊則不清楚等語大致相符，堪認告訴人確係因所騎乘
      之機車左後側遭外力擦撞致人車倒地而受傷，是被告一再
      辯稱告訴人杜菁菁所騎乘之機車係先與右前方之另案被告
      邱永濬所駕駛營業小客車發生撞擊，之後才與其所駕自小
      客車發生擦撞而倒地受傷之說法，已難予輕信。
（二）再者，被告於警詢時曾供稱：伊是在車禍碰撞後才看到對
      方，當時伊駕駛車號0072-VG 自小客車號沿金城路1 段第
      2 車道往三峽方向行駛，於上述時地，伊由右邊後視鏡看
      到幾台機車在伊車輛後方，聽到機車倒地碰撞的聲音，感
      覺右後車門被機車彈到，伊馬上採煞車，又看到車號191-
      B6計程車號已經停車在金城路1 段第3 車道右側，伊下車
      看到該輕型機車SDE-350 號，但伊不曉得3 台車輛如何發
      生車禍，因為伊車輛在最前面云云，然依一般經驗法則，
      設若告訴人所騎乘之機車自始係在被告所駕駛自小客車之
      「後方」行進，則其在與另案被告邱永濬所駕駛營業小客
      車發生撞擊之後，豈有可能「瞬間加速」擦撞前方由被告
      所駕駛車輛之右側車身？又被告於偵查中雖改口辯稱：當
      時沒有機車在伊附近，伊是直行所以看前面云云，姑且不
      論此節核與其先前於警詢時供稱：伊由右邊後視鏡看到幾
      台機車在伊車輛後方云云之說法不符，顯然有所保留，且
      其於同一次偵查中既能明確指稱：是機車撞到伊的，告訴
      人摔倒後撞到伊後門云云，惟隨後卻又改稱：當時沒有機
      車在伊附近，伊是直行所以看前面云云，足徵其時而反指
      告訴人係跌倒後才與其車輛發生擦撞，時而又推稱當時並
      沒有機車在其車輛附近，先後說法顯然自相矛盾，益徵其
      所為之上開辯解，無非係一時卸責之詞，實難憑採信，自
      仍應以告訴人杜菁菁所為之指證，較屬可採。
（三）另按汽車行駛時，駕駛人應注意車前狀況及兩車併行之間
      隔，並隨時採取必要之安全措施，道路交通安全規則第94
      條第3 項定有明文，被告駕車自應注意上開交通安全之相
      關規定，而依當時天候情朗、有日間自然光線、路面乾燥
      無缺陷、無障礙物及視距良好之情形下，又無不能注意之
      情事，竟疏未注意車前狀況及兩車併行之間隔，以致偏右
      擦撞告訴人所騎乘之輕型機車，則其對於上開駕車肇事並
      使人受傷之行為具有過失責任自明，而新北市政府車輛行
      車事故鑑定委員會亦同此認定「羅勝全酒精濃度超過規定
      標準違規駕駛自用小客車，行經肇事地點，右偏擦撞右側
      杜菁菁所駕駛輕型機車，致杜菁菁輕機車碰撞右前方邱永
      濬所駕駛營業小客車，可能性較高」，有該鑑定委員會10
      0 年3 月14日新北車鑑字第1000000896號函附研議及分析
      意見書1 份在卷可參。又本件告訴人確因被告上開過失駕
      駛行為，致受有左脛骨粉碎性骨折之傷害一節，亦有亞東
      紀念醫院99年11月16日診斷證明書1 張附卷可資為憑，是
      被告之過失行為與告訴人所受之傷害結果間，具有相當因
      果關係。至被告雖聲請本院另行囑託鑑定機關重新進行鑑
      定，惟本院斟酌上開告訴人杜菁菁、另案被告邱永濬所為
      一致性之證詞及供述，經核與上開鑑定委員會研議及分析
      意見書所判定可能性較高之案發情形結論大致相符，其車
      禍肇事責任已足以釐清，並無另行送請重新鑑定之必要，
      併此敘明。
（四）此外，本件復有臺北縣政府警察局土城分局道路交通事故
      當事人酒精測定紀錄表、道路交通事故現場草圖、道路交
      通事故現場圖、道路交通事故調查報告表（一）、（二）
      及現場暨車損照片18張在卷可資佐證，是以本件事證明確
      ，被告上開犯行均堪予認定，應依法論科。
二、核被告所為，係犯刑法第185 條之3 服用酒類至不能安全駕
    駛動力交通工具而仍駕駛罪及同法第284 條第1 項前段之過
    失傷害罪。又被告於上開時地服用酒類後，已達不能安全駕
    駛之程度後，仍駕駛車輛上路而肇事，致告訴人因之受有身
    體傷害，是就其所犯上開過失傷害罪之部分，應依道路交通
    管理處罰條例第86條第1 項之規定，加重其刑。再被告所犯
    上開2 罪之間，犯意各別，行為互異，應予分論併罰之。另
    查被告於駕車肇事之後，在有偵查犯罪職權之公務員發覺前
    ，即向前往現場處理之臺北縣政府警察局土城分局交通分隊
    警員劉弘偉表示係肇事人，並願意接受裁判一情，有臺北縣
    政府警察局土城分局道路交通事故肇事人自首情形紀錄表1
    張附卷可按，乃依刑法第62條前段規定減輕其刑，並先加重
    後減輕之。爰審酌被告先前未有任何犯罪前科紀錄（有臺灣
    高等法院被告前案紀錄表1 份附卷可按），素行良好，然有
    關酒後禁止駕車之觀念，多年來早已透過政令宣導及各類媒
    體廣為宣傳使各界週知，被告對於酒後不能駕車以及酒醉駕
    車之危險性，理應有所之認識，竟在明知飲酒後已達不能安
    全駕駛之程度下，仍駕車上路，顯然心存僥倖，缺乏尊重其
    他用路人生命、財產安全之觀念，惡性非輕，復參酌其因酒
    精影響致不能安全駕駛之程度、駕車肇事後所造成被害人受
    傷之情形，以及於本院審理時僅坦承酒後不能安全駕駛之犯
    行，一再否認有何過失傷害之行為，並迄未能與被害人達成
    和解之犯後態度等一切情狀，各量處如主文所示之刑，並均
    諭知易科罰金之折算標準，以及定其應執行之刑，以資警惕
    。
據上論斷，應依刑事訴訟法第299 條第1 項前段，刑法第185 條
之3 、第284 條第1 項前段、第41條第1 項前段、第51條第5款
、第62條前段，刑法施行法第1 條之1 ，道路交通管理處罰條第
86條第1 項，判決如主文。
本案經檢察官黃嘉妮到庭執行職務。
中    華    民    國    100     年    5     月    29  日
                    刑事第十八庭
                          法  官  楊仲農
上列正本證明與原本無異。
如對本判決不服，應於送達後10日內，向本院提出上訴狀（上訴
狀應記載具體上訴理由並應抄附繕本）告訴人或被害人如對於本
判決不服者，應具備理由請求檢察官上訴，其上訴期間之計算係
以檢察官收受判決正本之日期為準。
                          書記官  田世杰
中    華    民    國   100    年    5     月    30    日
附錄本判決論罪之法律條文：
中華民國刑法第185條之3
服用毒品、麻醉藥品、酒類或其他相類之物，不能安全駕駛動力
交通工具而駕駛者，處 1 年以下有期徒刑、拘役或科或併科
15 萬元以下罰金。
中華民國刑法第284條：
( 過失傷害罪) 因過失傷害人者，處六月以下有期徒刑、拘役或
五百元以下罰金，致重傷者，處一年以下有期徒刑、拘役或五百
元以下罰金。
從事業務之人，因業務上之過失傷害人者，處一年以下有期徒刑
、拘役或一千元以下罰金，致重傷者，處三年以下有期徒刑、拘
役或二千元以下罰金。